【裁判字號】    99,訴,2758
【裁判日期】    991102
【裁判案由】    毒品危害防制條例
【裁判全文】
臺灣板橋地方法院刑事判決              99年度訴字第2758號
公  訴  人  臺灣板橋地方法院檢察署檢察官
被      告  甲○○
上列被告因違反毒品危害防制條例案件，經檢察官提起公訴（99
年度毒偵字第5767號），因被告於本院準備程序中就被訴事實為
有罪之陳述，本院告知被告簡式審判程序之旨，並聽取當事人之
意見後，合議庭裁定改由受命法官獨任依簡式審判程序進行，判
決如下：
    主  文
甲○○施用第一級毒品，累犯，處有期徒刑拾月，扣案之第一級
毒品海洛因壹包（驗餘淨重拾捌點參陸公克）沒收銷毀之，包裹
上開海洛因之外包裝袋壹個、針筒壹支，均沒收；又施用第二級
毒品，累犯，處有期徒刑陸月，扣案第二級毒品甲基安非他命壹
包（驗餘淨重零點肆陸陸捌公克）沒收銷燬之，包裹上開甲基安
非他命外包裝壹個、甲基安非他命吸食器壹組，均沒收。應執行
有期徒刑壹年貳月；扣案之第一級毒品海洛因壹包（驗餘淨重拾
捌點參陸公克）、第二級毒品甲基安非他命壹包（驗餘淨重零點
肆陸陸捌公克）均沒收銷燬之，包裹上開海洛因之外包裝袋壹個
、甲基安非他命外包裝袋壹個、針筒壹支、甲基安非他命吸食器
壹組，均沒收。
    事  實
一、甲○○前因施用毒品違反毒品危害防制條例案件，經本院以
    88年度毒聲字第2567號刑事裁定送勒戒處所觀察、勒戒後，
    因認有繼續施用毒品之傾向，再經本院以88年度毒聲字第32
    59號刑事裁定送戒治處所施以強制戒治，於民國88年11月3
    日因停止戒治而釋放，嗣於89年5 月25日強制戒治期滿未經
    撤銷停止戒治而視為執行完畢，並由臺灣板橋地方法院檢察
    署檢察官以89年度戒毒偵字第384 號為不起訴處分確定。復
    又因施用毒品違反毒品危害防制條例案件，經檢察官送強制
    戒治及提起公訴，戒治部分於93年1 月9 日因毒品危害防制
    條例修正而釋放，起訴部分經本院以92年度訴字第921 號刑
    事判決判處應執行有期徒刑1 年確定；另又因侵占案件，經
    本院以92年度訴字第1821號判處罰金銀圓5 千元確定，經易
    服勞役而與上開宣示之有期徒刑接續執行，於94年1 月16日
    執行完畢。其後，再於（一）95年5 月上旬某日起至同年6
    月29日止多次施用第一級毒品及第二級毒品違反毒品危害防
    制條例案件，經本院於95年12月6 日以95年度訴字第3116號
    刑事判決判處有期徒刑10月確定，（二)95 年12月6 日12時
    許施用第一級毒品及第二級毒品違反毒品危害防制條例案件
    ，經本院於96年3 月30日以96年度訴字第612 號刑事判決判
    處應執行有期徒刑1 年2 月確定，上開（一）、（二）案件
    因減刑而經本院以96年度聲減字第4406號刑事裁定定應執行
    刑為1 年6 月確定，入監執行後於98年7 月21日有期徒刑假
    釋出獄，並於假釋期間內付保護管束，迄99年1 月6 日保護
    管束期滿未經撤銷假釋，視為執行完畢。
二、詎其仍未戒除毒癮，復基於施用第一級毒品海洛因、第二級
    毒品甲基安非他命之犯意，於99年7 月14日晚上8 時許，在
    臺北縣土城市○○路260 號5 樓住處內，先後以將海洛因置
    入針筒內加水稀釋後注射血管之方式，施用海洛因1 次，再
    以將甲基安非他命放入空玻璃球內，連接自製之吸食器，從
    玻璃球外部點火燒烤，進而透過吸食器吸食揮發氣體之方式
    ，施用甲基安非他命1 次。嗣於同日晚上10時50分許，在臺
    北縣土城市○○路○ 段244 號前，為警實施擴大臨檢時見其
    神色慌張加以盤查，經其同意後在其隨身背包內及衣褲口袋
    內搜索分別查獲海洛因1 包（含袋重19.17 公克）及針筒1
    支，警方再取得其同意，前往臺北縣土城市○○路260 號5
    樓住處搜索，扣得甲基安非他命1 包（含袋重0.7270公克，
    另扣得之白色細長透明結晶2 包，並未驗出甲基安非他命或
    其他毒品反應）、甲基安非他命吸食器1 組。復經警於翌日
    （15日）凌晨2 時許對其採尿送驗，發現檢驗結果呈嗎啡、
    可待因、安非他命及甲基安非他命陽性反應，始查知上情。
三、案經臺北縣政府警察局中和第二分局移送臺灣板橋地方法院
    檢察署檢察官偵查起訴。
    理  由
一、按本件被告甲○○所犯係死刑、無期徒刑、最輕本刑為3 年
    以上有期徒刑以外之罪，其於準備程序就前揭被訴事實為有
    罪之陳述，經受命法官告知簡式審判程序之旨，並聽取其與
    公訴人之意見後，本院認無不得或不宜改依簡式審判程序進
    行之處，爰依刑事訴訟法第273 條之1 第1 項、第284 條之
    1 之規定，裁定本件由受命法官獨任進行簡式審判程序，合
    先敘明。
二、上揭事實，業據被告甲○○於警詢、偵查及本院審理中均坦
    承不諱，且其於本件為警查獲後所採驗之尿液，經送往臺灣
    檢驗科技股份有限公司以GC/MS 方法（氣相層析質譜儀法）
    為確認檢驗，檢驗結果呈嗎啡、可待因、安非他命及甲基安
    非他命之陽性反應，有該公司99年8 月4 日濫用藥物檢驗報
    告、臺北縣政府警察局中和第二分局毒品危害防制條例案件
    犯罪嫌疑人姓名代碼對照表、自願受搜索同意書各1 份、搜
    索扣押筆錄、扣押物品目錄表各2 份、查獲現場及扣案物品
    照片共20張等件在卷可稽，並有扣案之海洛因1 包（含袋共
    重19.17 公克）、甲基安非他命1 包（含袋重0.7270公克）
    、針筒1 支、甲基安非他命吸食器1 組足憑。而扣案之海洛
    因為粉塊狀，淨重18.44 公克，驗餘淨重為18.36 公克，經
    驗出含海洛因成分。扣案甲基安非他命為白色透明結晶，淨
    重0.4670公克，取樣0.0002公克檢驗，驗餘淨重0.4668公克
    ，且檢出甲基安非他命成分：另扣案之白色細長透明結晶2
    包，淨重共4.5670公克，取樣0.0022公克檢驗，驗餘淨重共
    4.5648公克，但未檢出安非他命、甲基安非他命等毒品成分
    等情，有法務部調查局濫用藥物實驗室鑑定書、交通部民用
    航空局航空醫務中心99年8 月5 日航藥鑑字第0994974 號毒
    品鑑定書影本各1 份存卷可證，足認被告自白與事實相符。
    本件事證明確，被告犯行堪以認定。
三、次按觀察、勒戒或強制戒治執行完畢釋放後，5 年內再犯施
    用第一、二級毒品之罪者，檢察官應依法追訴，毒品危害防
    制條例第23條第2 項定有明文。又施用第一、二級毒品為犯
    罪行為，毒品危害防制條例第10條定有處罰明文。故施用第
    一、二級毒品者，依前揭規定本應科以刑罰。惟基於刑事政
    策，對合於一定條件之施用者，則依同條例第20條、第23條
    之規定，施以觀察、勒戒及強制戒治之保安處分。又毒品危
    害防制條例於92年7 月9 日修正公布，自93年1 月9 日施行
    ，其中第20條、第23條將施用毒品之刑事處遇程序，區分為
    「初犯」及「5 年內再犯」、「5 年後再犯」。依其立法理
    由之說明：「初犯」，經觀察、勒戒或強制戒治後，應為不
    起訴處分或不付審理之裁定；經觀察、勒戒或強制戒治執行
    完畢釋放後，「5 年內再犯」者，因其再犯率甚高，原實施
    之觀察、勒戒及強制戒治既已無法收其實效，爰依法追訴或
    裁定交付審理。至於經觀察、勒戒或強制戒治執行完畢釋放
    後，「5 年後再犯」者，前所實施之觀察、勒戒或強制戒治
    已足以遮斷其施用毒品之毒癮，為期自新及協助其斷除毒癮
    ，仍適用「初犯」規定，先經觀察、勒戒或強制戒治之程序
    。從而依修正後之規定，僅限於「初犯」及「五年後再犯」
    二種情形，始應先經觀察、勒戒或強制戒治程序。倘被告於
    5 年內已再犯，經依法追訴處罰，縱其第3 次（或第3 次以
    上）再度施用毒品之時間，在初犯經觀察、勒戒或強制戒治
    執行完畢釋放5 年以後，已不合於「5 年後再犯」之規定，
    且因已於「5 年內再犯」，顯見其再犯率甚高，原實施觀察
    、勒戒或強制戒治，已無法收其實效，即應依該條例第10條
    處罰。至於第3 次（或第3 次以上）施用毒品之時間，是否
    宜有期間限制？以多久為適宜？則分屬刑事政策、專門醫學
    之範圍，非審判機關所能決定，有待循立法途徑解決（最高
    法院97年度第5 次刑事庭會議參照，其決議之法律問題提案
    內容：「毒品危害防制條例於92年7 月9 日修正公布，自93
    年1 月9 日施行，則被告於毒品危害防制條例修正前，初犯
    施用毒品罪，又於5 年內第2 次再犯，經依修正前毒品危害
    防制條例規定，追訴處罰同時並施以強制戒治，嗣於毒品危
    害防制條例修正公布並施行後，於第2 次強制戒治期滿5 年
    後，第3 次再犯施用毒品罪，被告是否應依毒品危害防制條
    例第10條規定處罰？」）。本案被告前經觀察、勒戒及強制
    戒治後，5 年內復因施用毒品案件，經本院以92年度訴字第
    921 號刑事判決判處應執行有期徒刑1 年確定等情，有臺灣
    高等法院被告前案紀錄表1 份附卷足參，依據前揭說明，被
    告應已符合毒品危害防制條例第23條第2 項「5 年內再犯」
    之要件，則檢察官對其提起公訴，應屬合法。
四、查海洛因及甲基安非他命分屬毒品危害防制條例第2 條第2
    項第1 款所規定之第一級毒品及同條項第2 款所規定之第二
    級毒品，核被告所為，係犯毒品危害防制條例第10條第1項
    施用第一級毒品罪及同條第2 項施用第二級毒品罪。被告持
    有第一級、第二級毒品，復分別進而施用，其持有毒品之低
    度行為，應分別為施用第一級、第二級毒品之高度行為所吸
    收，均不另論罪。被告所犯上開2 罪，犯意各別，行為互殊
    ，應予分論併罰。又被告有事實欄所列前揭犯罪前科紀錄，
    有臺灣高等法院被告前案紀錄表可稽，其受有期徒刑之執行
    完畢，5 年以內故意再犯本件有期徒刑以上之罪，均應依刑
    法第47條第1 項之規定，論以累犯，並加重其刑。爰審酌被
    告本件以前犯有施用毒品案件等刑事前案紀錄，素行非佳，
    其明知施用毒品為法所禁止之行為，竟仍不堅決戒除毒癮，
    再為本件施用第一級、第二級毒品之犯行，堪認其犯罪動機
    、手段、目的均殊非可取，所為雖嚴重危害自己身心健康，
    惟念其犯後坦承犯行，態度尚佳，且被告自案發後之99年8
    月27日起，因海洛因成癮主動前往行政院衛生署八里療養院
    附設土城門診部，接受美沙酮療法以戒除毒癮（參本院卷附
    被告於99年10月2 日提出申請狀所附診斷證明書、每日給藥
    紀錄、醫療費用收據等件），顯示其案發後已有戒毒之決心
    及實際行動，以及檢察官求刑範圍等一切情狀，分別量處如
    主文所示之刑，並定其應執行之刑，以資懲罰。
五、扣案之海洛因1 包、甲基安非他命1 包各為本案查獲之第一
    級、第二級毒品，應依毒品危害防制條例第18條第1 項前段
    規定，分別於施用第一級、第二級毒品罪之主文項下宣告沒
    收銷燬（因鑑定所需而取樣耗用之微量海洛因、甲基安非他
    命，既已滅失，自毋庸為沒收銷燬之諭知，併此敘明）。關
    於包裹上開海洛因之包裝袋1 個、甲基安非他命之包裝袋1
    個，均係用於包裹毒品，防其裸露、潮濕，便於持有、攜帶
    與施用，係被告所有供其施用第一級、第二級毒品所用之物
    ；另扣案之針筒1 支、甲基安非他命吸食器1 組，則係被告
    所有並供其施用毒品之器具，業據被告供承在卷，均應依刑
    法第38條第1 項第2 款規定，分別於施用第一級、第二級毒
    品之主文項下宣告沒收。至於起訴書犯罪事實欄所指扣案另
    2 包甲基安非他命，經鑑驗後不含甲基安非他命等毒品成分
    ，業如前述，爰不一併宣告沒收、銷燬，附此敘明。
據上論斷，應依刑事訴訟法第273 條之1 第1 項、第299 條第1
項前段，毒品危害防制條例第10條第1 項、第2 項、第18條第1
項前段，刑法第11條、第47條第1 項、第51條第5 款、第38條第
1 項第2 款，判決如主文。
本案經檢察官陳映蓁到庭執行職務。
中    華    民    國    99    年    11    月    2     日
                  刑事第二十一庭  法  官  李俊彥
以上正本證明與原本無異。
如不服本判決應於收受送達後10日內向本院提出上訴書狀，並應
敘述具體理由；其未敘述上訴理由者，應於上訴期間屆滿後20日
內向本院補提理由書（均須按他造當事人之人數附繕本）「切勿
逕送上級法院」
                                  書記官  林文達
中    華    民    國    99    年    11    月    2     日
附錄本案論罪科刑法條全文
毒品危害防制條例第10條
施用第一級毒品者，處 6 月以上 5 年以下有期徒刑。
施用第二級毒品者，處 3 年以下有期徒刑。

司法院資訊處製作；財團法人民間司法改革基金會備份。
